# Lectura de datos {#datos}


Los datos se han obtenido a través e tres fuentes distintas, la [API del banco mundial](https://blogs.worldbank.org/opendata/accessing-world-bank-data-apis-python-r-ruby-stata), la ley de ingresos de la federación y el presupuesto de egresos de la federación:


Las series obtenidas vía le banco mundial son:

<center>
|Code	|Indicator Name|
|-----|------------------------------------------------------|
|SP.POP.TOTL|	Population, total|
|SL.UEM.TOTL.NE.ZS|	Unemployment, total (% of total labor force) (national estimate)|
|NY.GDP.MKTP.CN|	GDP (current LCU)|
</center>

Para más detalle acerca de la descripción y fuentes de estas series, se pueden consultar en el apartado de \@ref(Anexos).

Las serie obtenida de la ley de ingresos de la federación corresponde al importe en pesos de la recaudación impositiva.

La series obtenidas a través del presupuesto de egresos de la federación son el gasto en salud pública y el gasto en educación pública. Tanto la recaudación impositiva, como el gasto en educación y salud pública serán representados como porcentaje del PIB a precios corrientes.

Extraemos de las series anteriormente mencionadas, todos los datos disponibles de manera anual para México a partir de 1991 hasta 2016. Esto es debido a que se trata del horizonte de tiempo con mayor cantidad de datos informados. 

```{r}

series_db <- read_excel("Datos/Series Tesis Recolección.xlsx", sheet = "Datos Finales")
series_db
```


Utilizaremos el logaritmo como función estabilizadora de varianza para el PIB a precios corrientes, aprecios constantes y para la población total.

```{r}
series_db$log_GDP_corriente <- log(series_db$GDP_corriente)
series_db$log_GDP_constante <- log(series_db$GDP_constante)
series_db$log_Poblacion_Total <- log(series_db$Poblacion_Total)
series_db
```

## Graficamos las series de datos

### Producto Interno Bruto

Es muy importante antes de realizar cualquier análisis, primero realizar un análisis exploratorio, que en el caso de series de tiempo se reduce a realizar gráficas de las mismas:

```{r, message=FALSE}

gf1 <- grafica_serie(base_in = series_db, 
                      eje_y = 'GDP_corriente', 
                      titulo = 'PIB a precios corrientes', 
                      titulo_y = 'PIB Corriente')

gf1_1 <- grafica_serie(base_in = series_db, 
                      eje_y = 'GDP_constante', 
                      titulo = 'PIB a precios constantes', 
                      titulo_y = 'PIB Constante')

graf_latex(grafica1 = gf1,
          grafica2 = gf1_1,
          nombre = 'PIB_normal.pdf')

gf2 <- grafica_serie(base_in = series_db, 
                      eje_y = 'log_GDP_corriente', 
                      titulo = 'Logaritmo del PIB a precios corrientes', 
                      titulo_y = 'log(PIB Corriente)')

gf2_2 <- grafica_serie(base_in = series_db, 
                      eje_y = 'log_GDP_constante', 
                      titulo = 'Logaritmo del PIB a precios constantes', 
                      titulo_y = 'log(PIB Constante)')


graf_latex(grafica1 = gf2,
          grafica2 = gf2_2,
          nombre = 'log_PIB.pdf')

```

```{r}
gf1
gf1_1
```


### Recaudación Fiscal

A continuación observamos la serie de la recaudación impositiva como porcentaje del producto interno bruto:

```{r}
gf1 <- grafica_serie(base_in = series_db, 
                      eje_y = 'Recaudacion_Impositiva_PorcGDP', 
                      titulo = 'Recaudación Gubernamental (%PIB)', 
                      titulo_y = 'Recaudación Impositiva')

graf_latex1(grafica1 = gf1,
          nombre = 'Recaudacion.pdf')

gf1
```

### Gasto en Salud Pública

```{r}
gf1 <- grafica_serie(base_in = series_db, 
                      eje_y = 'Gasto_Salud_PorcGDP', 
                      titulo = 'Gasto en Salud Pública (%PIB)', 
                      titulo_y = 'Gasto en Salud Pública')

graf_latex1(grafica1 = gf1,
          nombre = 'Gasto_Salud.pdf')

gf1
```

### Gasto en Educación Pública


```{r}
gf1 <- grafica_serie(base_in = series_db, 
                      eje_y = 'Gasto_Educacion_PorcGDP', 
                      titulo = 'Gasto en Educación Pública (%PIB)', 
                      titulo_y = 'Gasto en Educación Pública')

graf_latex1(grafica1 = gf1,
          nombre = 'Gasto_Educacion.pdf')

gf1
```
### Tasa de Desempleo


```{r}
gf1 <- grafica_serie(base_in = series_db, 
                      eje_y = 'Desempleo_Total', 
                      titulo = 'Tasa de Desempleo', 
                      titulo_y = 'Tasa de Desempleo')

graf_latex1(grafica1 = gf1,
          nombre = 'Tasa_Desempleo.pdf')

gf1
```
