# Orden Integración PIB a precios corrientes

La serie de PIB a precios corrientes parece ser una serie con un orden de integración, esto será corroborado con las pruebas de hipótesis presentadas por Dickey & Fuller, tal y como ya se ha presentado en la sección previa.

```{r}
gf1 <- grafica_serie(base_in = series_db, 
                      eje_y = 'GDP_corriente', 
                      titulo = 'PIB a precios corrientes', 
                      titulo_y = 'PIB Corriente')
gf1
```


En primer lugar necesitamos realizar la lectura de los datos como un objeto _ts_ y posteriormente una regresión con una constante y tendencia temporal será estimada, en este caso en particular, no será necesario agregar lags a la estimación ya que no hay evidencia de presencia de autocorrelaciones y autocorrelaciones parciales diferentes de cero, por lo que podemos asegurar un proceso esférico del error. Incluir desde uno hasta el cuarto lag resultaban ser no significativos.



```{r}
pib_corr <- ts(series_db$GDP_corriente,start = 1991, end = 2016, frequency = 1)
pib_corr.ct <- ur.df(pib_corr,lags=3,type='trend')
summary(pib_corr.ct)
```

```{r}
plot(pib_corr.ct)
```




Ahora bien la hipótesis $\phi_3$ es probada bajo una usual prueba F, es decir, $\phi_3=(a_0,\gamma,a_2) = (a_0,0,0)$. Esto es, se han colocado restricciones igual a cero a la tendencia temporal y el lag del la variable.

El valor del estadístico es

```{r}
pib_corr.ct@teststat
```


Debemos recordar que se deben consular los valores críticos propuestas por Dickey and Fuller. Los valores críticos para una muestra de tamaño 100 y niveles de significancia del 10%,5% y 1% se muestran a continuación

```{r}
pib_corr.ct@cval
```

Por lo tanto, la hipótesis nula no puede ser rechazada, lo cual implica que la serie contiene una raíz unitaria. Esto puede ser reiterado con el estadístico $\tau_3$ y para la variable _z.lag.1_. Los valores críticos relevantes que debemos utilizar ahora son los de Fuller[1976], los cuales se muestran para una muestra de tamaño 100.

Luego entonces, la presencia de una raíz unitaria no puede rechazada. El siguiente paso, es probar si la serie es una caminata aleatoria con o sin drift (constante).

El estadístico relevante es $\phi_2$ $(\gamma=a_0=a_2=0)$ el cual tiene un valor de 3.738072, con valores críticos de 7.02  5.13  4.31 para niveles de significancia de 1%, 5% y 10% respectivamente. La conclusión es entonces que la serie no se comporta como una caminata aleatoria pura, ya que tiene una constante incluida en el proceso, así como un orden de integración.


Uno procede entonces a estimar la ecuación $\nabla y_t = a_0 +  \gamma y_{t-1} + \epsilon_t$ basado en los resultados obtenidos por la prueba $\phi_3$. Los resultados se muestran a continuación:


```{r}
pib_corr.co <- ur.df(pib_corr,lags=3,type='drift')
summary(pib_corr.co)
```

```{r}
plot(pib_corr.co)
```


Con el fin de completar la prueba, ahora se valida si en este modelo un término constante hace falta. Las pruebas se muestran a continuación:

```{r}
pib_corr.co@teststat
```

```{r}
pib_corr.co@cval
```


El valor del estadístico $\phi_1$ que prueba $\gamma=a_0=0$ resulta ser significativo comparado con los valores críticos mostrados. 

Por lo tanto, se puede concluir que la serie contiene un raíz unitaria y una tendencia constante en el proceso generador de los datos.

Finalmente, se probará si diferenciando la serie una vez es suficiente para alcanzar estacionariedad. La prueba se logra utilizando como insumo para la regresión a la serie diferenciada una vez.



```{r}
pib_corr2 <- diff(pib_corr)
pib_corr2.ct <- ur.df(pib_corr2,type="none",lags=1)
summary(pib_corr2.ct)
```

```{r}
pib_corr2 <- diff(pib_corr,differences = 2)
pib_corr2.ct <- ur.df(pib_corr2,type="none",lags=0)
summary(pib_corr2.ct)
```

```{r}
pib_corr2.ct@teststat
```


```{r}
pib_corr2.ct@cval
```


La hipótesis de que el PIB a precios corrientes es $I(2)$ se comprueba rápidamente dado el estadístico $t$ con valor de -2.681622. ya que diferenciando solo una vez la serie no fue suficiente para hacer estacionaria la serie.

Por lo tanto. La serie del PIB a precios corrientes es $I(2)$ y de la forma $\nabla y_t = a_0 + \gamma y_{t-1} + \epsilon_t$.

```{r}
plot(pib_corr2)
acf(pib_corr2)
```



```{r}
plot(pib_corr2.ct)
```


```{r}
plot(pib_corr)
plot(diff(pib_corr,differences = 1))
plot(diff(pib_corr,differences = 2))
```


```{r}
var(pib_corr)
var(diff(pib_corr, differences = 1))
var(diff(pib_corr, differences = 2))
var(diff(pib_corr, differences = 3))
```








