# Orden Integración de la serie Gasto en Salud


```{r}
gf1 <- grafica_serie(base_in = series_db, 
                      eje_y = 'Gasto_Salud_PorcGDP', 
                      titulo = 'Gasto en Salud Pública (%PIB)', 
                      titulo_y = 'Gasto en Salud Pública')
gf1
```


```{r}
salud <- ts(series_db$Gasto_Salud_PorcGDP,start = 1991, end = 2016, frequency = 1)
salud.ct <- ur.df(salud,lags=0,type='trend')
summary(salud.ct)
```

```{r}

plot(salud.ct)

```

El valor del estadístico-t para la hipótesis nula de $\gamma=0$ y el valor crítico de $\tau$ a univel de significancia del 5% reportado en las tablas de Dickey-Fuller demuestran que no es posible rechazar la hipótesis nula de la existencia de una raíz unitaria dada la presencia del término constante (drift) y la tendencia temporal (trend).

Recordemos que el poder de la prueba puede verse reducido debido a la presencia de términos drift/trend innecesarios, por lo que probaremos si la presencia del término temporal es necesaria dada una raíz unitaria. Para ello utilizaremos el estadístico $\phi_3$ que prueba la hipótesis conjunta $a_2=\gamma=0$. Derivado de los resultados mostrados en las tablas anteriores, se puede aceptar la hipótesis nula, por lo que se tiene una raíz unitaria sin la presencia de un término temporal.

Probaremos si la serie requiere del término constante:

```{r}
salud.co <- ur.df(salud,type='drift',lags=0)
summary(salud.co)
```

```{r}
plot(salud.co)
```


Derivado de los resultados anteriores se puede observar que la serie tampoco requiere la presencia de un término constante, por lo que haremos la prueba sin este término

```{r}
salud.n <- ur.df(salud,type='none',lags=0)
summary(salud.n)
```


Probaremos si la serie al ser diferenciada una vez, alcanza la estacionaredad:

```{r}
d.salud <- diff(salud,differences = 1)
d.salud.n <- ur.df(d.salud,type="none",lags=0)
summary(d.salud.n)
```

```{r}

plot(d.salud.n)

```



Por lo tanto. La serie de gasto en salud es $I(1)$ y de la forma $\nabla y_t = \gamma y_{t-1}+ \epsilon_t$.

```{r}
plot(salud)
plot(diff(salud, differences = 1))
plot(diff(salud, differences = 2))
plot(diff(salud, differences = 3))
plot(diff(salud, differences = 4))
```

```{r}
var(salud)
var(diff(salud, differences = 1))
var(diff(salud, differences = 2))
var(diff(salud, differences = 3))
var(diff(salud, differences = 4))
```
