# Orden Integración de la serie Gasto en Educación


```{r}
gf1 <- grafica_serie(base_in = series_db, 
                      eje_y = 'Gasto_Educacion_PorcGDP', 
                      titulo = 'Gasto en Educación Pública (%PIB)', 
                      titulo_y = 'Gasto en Educación Pública')
gf1
```


```{r}
edu <- ts(series_db$Gasto_Educacion_PorcGDP,start = 1991, end = 2016, frequency = 1)
edu.ct <- ur.df(edu,lags=4,type='trend')
summary(edu.ct)
```

```{r}

plot(edu.ct)

```

El valor del estadístico-t para la hipótesis nula de $\gamma=0$ y el valor crítico de $\tau$ a univel de significancia del 5% reportado en las tablas de Dickey-Fuller demuestran que no es posible rechazar la hipótesis nula de la existencia de una raíz unitaria dada la presencia del término constante (drift) y la tendencia temporal (trend).

Recordemos que el poder de la prueba puede verse reducido debido a la presencia de términos drift/trend innecesarios, por lo que probaremos si la presencia del término temporal es necesaria dada una raíz unitaria. Para ello utilizaremos el estadístico $\phi_3$ que prueba la hipótesis conjunta $a_2=\gamma=0$. Derivado de los resultados mostrados en las tablas anteriores, se puede aceptar la hipótesis nula, por lo que se tiene una raíz unitaria sin la presencia de un término temporal.

Probaremos si la serie requiere del término constante:

```{r}
edu.co <- ur.df(edu,type='drift',lags=4)
summary(edu.co)
```

```{r}
plot(edu.co)
```


Derivado de los resultados anteriores se puede observar que la serie requiere la presencia de un término constante, por lo que veremos si alcanzamos estacionariedad diferenciando la serie


```{r}
d.edu <- diff(edu,differences = 1)
d.edu.n <- ur.df(d.edu,type="none",lags=3)
summary(d.edu.n)
```

```{r}

plot(d.edu.n)

```




Por lo tanto. La serie de gasto en educación es $I(1)$ y de la forma $\nabla y_t = \alpha_0 + \gamma y_{t-1}+ \epsilon_t$.

```{r}
plot(edu)
plot(diff(edu, differences = 1))
plot(diff(edu, differences = 2))
plot(diff(edu, differences = 3))
```

```{r}
var(edu)
var(diff(edu, differences = 1))
var(diff(edu, differences = 2))
var(diff(edu, differences = 3))
```
