# Cointegración (Teoría)

Se probará la hipótesis $H_1(r) : \Pi =\alpha\beta'$ es decir, si $\Pi$ es de rango reducido. para ello utilizaremos la prueba del estadístico de la traza y del máximo eigenvalor.

```{r}
library(urca)
data(UKpppuip)
names(UKpppuip)
attach(UKpppuip)
rm(p1)
rm(p2)
dat1 <- cbind(p1,p2,e12,i1,i2)
dat2 <- cbind(doilp0,doilp1)
args('ca.jo')
H1 <- ca.jo(dat1, type='trace',K=2,season=4,dumvar=dat2)

H1.trace <- summary(ca.jo(dat1,type='trace',K=2,season=4,dumvar=dat2))
H1.eigen <- summary(ca.jo(dat1,type='eigen',K=2,season=4,dumvar=dat2))


```


Considerando el estadístico del máximo eigenvalor, la hipótesis de no cointegración no puede ser rechazada, tal y como se observa en la siguiente tabla:

```{r}
H1.eigen
```

Sin embargo, el estadístico de la traza indica que existen 2 relaciones de cointegración. 


```{r}
H1.trace

```

Peor aún, existe la posiblidad de una tercera combinación lineal estacionaria  debido a la cercanía entre los igenvectores 2 y 3. 

```{r}
H1@lambda
```



Para generar una decisión final acerca del orden de integración, debemos observar varios aspectos como las matrices $\hat{\alpha}$ y $\hat{\beta}$ así como las relaciones de cointegración $\hat{\beta}'y_t$  y aquellas que son corregidas por las influecnias de corto plazo $\hat{\beta}'R_{1t}$. Para obtener las tablas similares a las reportadas en el paper de Johansen y Joselius, las matrices fueron normalizadas respectivamente:

```{r}
beta <- H1@V
beta[,2] <- beta[,2]/beta[4,2]
beta[,3] <- beta[,3]/beta[4,3]
beta
```

Y la matriz alpha es la siguiente

```{r}
alpha <- H1@PI%*%solve(t(beta))
alpha
```


Se puede observar que los valores de $\hat{\alpha}_{i.2}$ para $i=1,2,3$ son cercanos a cero para el segundo vector de cointegración, por lo que la pequeña estimación del eigenvalor $\lambda_2$ se puede atribuir a que estos valores se encuentran justo en la frontera de la no estacionariedad impactando la prueba de hipótesis.

Además Johanses y Joselius investigaron de manera gráfica las relaciones de cointegración, ya que si en efecto existen dos relaciones de cointegración $(r=2)$ entonces estas deberían observarse como un proceso estacionario. Sin embargo, debido las influencias de corto plazo que influyen en el proceso de estimación, los autores decidieron también analizarlas.


```{r}
beta1 <- cbind(beta[,1:2], H1@V[,3:5])
ci.1 <- ts((H1@x%*%beta1)[-c(1,2),],start=c(1972,3),end=c(1987,2),frequency = 4)
ci.2 <- ts((H1@RK%*%beta1),start=c(1972,3),end=c(1987,2),frequency = 4)
```

```{r}
plot(ci.1)
```

```{r}
plot(ci.2)
```



Basado en las pruebas estadísticas, los elementos de la matriz $\hat{\alpha}$ y la tendencia de las relaciones de cointegración, Johansen y Joselius decidieron mantener la hipótesis de que el grado de cointegración es $r=2$


```{r}


set.seed(12345)
e1 <- rnorm(250, 0, 0.5)
e2 <- rnorm(250, 0, 0.5)
e3 <- rnorm(250, 0, 0.5)

u1.ar1 <- arima.sim(model = list(ar=0.75),
                    innov = e1, n=250)
u2.ar1 <- arima.sim(model = list(ar=0.3),
                    innov = e2, n=250)
y3 <- cumsum(e3)
y1 <- 0.8 * y3 + u1.ar1
y2 <- -0.3 * y3 + u2.ar1

y.mat <- data.frame(y1,y2,y3)

vecm <- ca.jo(y.mat)

jo.results <- summary(vecm)

vecm.r2 <- cajorls(vecm, r=2)
class(jo.results)
slotNames(jo.results)


vecm.r2$beta
vecm.r2$rlm
summary(vecm.r2$rlm)

```

Donde la beta del objeto vecm.r2 se obtiene de la siguiente manera:

```{r}
tmp_beta <- vecm@V[,1:2]

pre_s <- diag(2)
st <- cbind(pre_s, c(0,0)) 


beta_c <- tmp_beta%*%solve(st%*%tmp_beta)
```


```{r}


# y1.d_hat


hat <- as.data.frame(vecm.r2$rlm$fitted.values[,1])
colnames(hat) <- c('y1.d_hat')

obs <- as.data.frame(vecm.r2$rlm$model$`z@Z0`[,1])
colnames(obs) <- c('y1.d')

ajuste <- cbind(obs,hat)


ajuste <- ajuste %>%
  mutate(time=row_number())


ggplot(ajuste)+
  geom_line(aes(time,y1.d))+
  geom_line(aes(time,y1.d_hat), color='red')+
  ggtitle('y1.d_hat')

```

```{r}


# y2.d_hat


hat <- as.data.frame(vecm.r2$rlm$fitted.values[,2])
colnames(hat) <- c('y2.d_hat')

obs <- as.data.frame(vecm.r2$rlm$model$`z@Z0`[,2])
colnames(obs) <- c('y2.d')

ajuste <- cbind(obs,hat)


ajuste <- ajuste %>%
  mutate(time=row_number())


ggplot(ajuste)+
  geom_line(aes(time,y2.d))+
  geom_line(aes(time,y2.d_hat), color='red')+
  ggtitle('y2.d_hat')

```

```{r}

# y3.d_hat

hat <- as.data.frame(vecm.r2$rlm$fitted.values[,3])
colnames(hat) <- c('y3.d_hat')

obs <- as.data.frame(vecm.r2$rlm$model$`z@Z0`[,3])
colnames(obs) <- c('y3.d')

ajuste <- cbind(obs,hat)


ajuste <- ajuste %>%
  mutate(time=row_number())


ggplot(ajuste)+
  geom_line(aes(time,y3.d))+
  geom_line(aes(time,y3.d_hat), color='red')+
  ggtitle('y3.d_hat')

```



Analicemos los objetos output de un ca.jo


Z0: Object of class "matrix": The matrix of the differenced series.

```{r}

#vecm
head(vecm@Z0)

head(diff(vecm@x[,1]))[-1]

```


Z1: Object of class "matrix": The regressor matrix, except for the lagged variables in levels.

```{r}
head(vecm@Z1)
```


ZK: Object of class "matrix": The matrix of the lagged variables in levels.

```{r}
head(vecm@ZK)
head(vecm@x[,1])
```


GAMMA: Object of class "matrix": The coeffecient matrix of Z1.
```{r}
vecm@GAMMA
```


R0: Object of class "matrix": The matrix of residuals from the regressions in differences.

```{r}
head(vecm@R0)
```

Estos se obtienen de la siguiente manera para y1.d

```{r}
obs <- vecm@Z0[,1]
tmp <- lm(obs ~ vecm@Z1)
head(tmp$residuals)

```



RK: Object of class "matrix": The matrix of residuals from the regression in lagged levels.

```{r}
head(vecm@RK)
```

```{r}
obs <- vecm@ZK[,1]
tmp <- lm(obs ~ vecm@Z1)
head(tmp$residuals)
```



Codigo para obtener los p-values de la relacion de cointegración:

```{r}

library("vars")
data("Canada")
summary(Canada)
###################################################
### VECM
###################################################
vecm.p3 <- summary(ca.jo(Canada, type = "trace", ecdet = "trend", K = 3, spec = "transitory"))
vecm.p2 <- summary(ca.jo(Canada, type = "trace", ecdet = "trend", K = 2, spec = "transitory"))


###################################################
### VECM r = 1
###################################################
vecm <- ca.jo(Canada[, c("rw", "prod", "e", "U")], type = "trace", ecdet = "trend", K = 3, spec = "transitory") 
vecm.r1 <- cajorls(vecm, r = 1)
##
## Calculation of t-values for alpha and beta
##
alpha <- coef(vecm.r1$rlm)[1, ]
names(alpha) <- c("rw", "prod", "e", "U")
alpha
beta <- vecm.r1$beta
beta
resids <- resid(vecm.r1$rlm)
N <- nrow(resids)
sigma <- crossprod(resids) / N
## t-stats for alpha (calculated by hand)
alpha.se <- sqrt(solve(crossprod(cbind(vecm@ZK %*% beta, vecm@Z1)))[1, 1] * diag(sigma))
names(alpha.se) <-  c("rw", "prod", "e", "U")
alpha.t <- alpha / alpha.se
alpha.t
## Differ slightly from coef(summary(vecm.r1$rlm))
## due to degrees of freedom adjustment 
coef(summary(vecm.r1$rlm))
## t-stats for beta
beta.se <- sqrt(diag(kronecker(solve(crossprod(vecm@RK[, -1])),
                               solve(t(alpha) %*% solve(sigma) %*% alpha))))
beta.t <- c(NA, beta[-1] / beta.se)
names(beta.t) <- rownames(vecm.r1$beta)
beta.t

```







