## Modelo 4: VECM con K=3 (lags), y r=2 (relaciones de cointegración)


```{r}
#traemos las series
ln_pib_cte <-  series_db$log_GDP_constante
edu <- series_db$Gasto_Educacion_PorcGDP
salud <- series_db$Gasto_Salud_PorcGDP
rec_imp <- series_db$Recaudacion_Impositiva_PorcGDP

# generamos la matriz X
model.data <- cbind(ln_pib_cte,edu,salud,rec_imp)

# estimamos el rango de cointegracion de PI con ca.jo
M1 <- ca.jo(model.data,spec='transitory', type='eigen',K=3)


```


Desde los objetos obtenidos por el ajuste del modelo, se puede obtener $\beta_c$ de la siguiente manera



```{r}
k_aux <- 4
rel_coint_aux <- 2

tmp_beta <-  M1@V[,1:rel_coint_aux]
st <- cbind(diag(rel_coint_aux),matrix(0,rel_coint_aux,(k_aux-rel_coint_aux)))
beta_c <- tmp_beta%*%solve(st%*%tmp_beta)
beta_c

```

De tal manera que los vectores de cointegración tienen una interpretación mucho más sencilla.

Este resultado puede ser validado con lo que se obtiene a partir de la función cajorls
```{r}
M1.jorls <- cajorls(M1, r = rel_coint_aux)
M1.jorls$beta
```


Ahora bien, Una vez que se han definido las relaciones de cointegración restringida veamos cómo es el ajuste del modelo a partir de estas definiciones:

```{r}
summary(M1.jorls$rlm)
```



```{r}
mysum <- summary(M1.jorls$rlm)
screenreg(list(mysum[[1]], mysum[[2]],mysum[[3]],mysum[[4]]))
```


Finalmente obsevemos nuestro modelo ajustado vs los datos recopilados:

```{r,echo=FALSE}

hat_1 <- as.data.frame(M1.jorls$rlm$fitted.values[,1])
colnames(hat_1) <- c('ln_pib_cte.d_hat')
obs_1 <- as.data.frame(M1.jorls$rlm$model$`z@Z0`[,1])
colnames(obs_1) <- c('ln_pib_cte.d')

ajuste_1 <- cbind(obs_1,hat_1)

ajuste_1 <- ajuste_1 %>%
              mutate(time=row_number())

gf_ajuste_1 <- ggplot(ajuste_1,aes(x=time))+
                geom_line(aes(y=ln_pib_cte.d))+
                geom_line(aes(y=ln_pib_cte.d_hat),color='red')+
                ggtitle('ln_pib_cte.d_hat')

  
hat_2 <- as.data.frame(M1.jorls$rlm$fitted.values[,2])
colnames(hat_2) <- c('edu.d_hat')
obs_2 <- as.data.frame(M1.jorls$rlm$model$`z@Z0`[,2])
colnames(obs_2) <- c('edu.d')

ajuste_2 <- cbind(obs_2,hat_2)

ajuste_2 <- ajuste_2 %>%
              mutate(time=row_number())

gf_ajuste_2 <- ggplot(ajuste_2,aes(time))+
                geom_line(aes(y=edu.d))+
                geom_line(aes(y=edu.d_hat),color='red')+
                ggtitle('edu.d_hat')



hat_3 <- as.data.frame(M1.jorls$rlm$fitted.values[,3])
colnames(hat_3) <- c('salud.d_hat')
obs_3 <- as.data.frame(M1.jorls$rlm$model$`z@Z0`[,3])
colnames(obs_3) <- c('salud.d')

ajuste_3 <- cbind(obs_3,hat_3)

ajuste_3 <- ajuste_3 %>%
              mutate(time=row_number())

gf_ajuste_3 <- ggplot(ajuste_3,aes(time))+
                geom_line(aes(y=salud.d))+
                geom_line(aes(y=salud.d_hat),color='red')+
                ggtitle('salud.d_hat')



hat_4 <- as.data.frame(M1.jorls$rlm$fitted.values[,4])
colnames(hat_4) <- c('rec_imp.d_hat')
obs_4 <- as.data.frame(M1.jorls$rlm$model$`z@Z0`[,4])
colnames(obs_4) <- c('rec_imp.d')

ajuste_4 <- cbind(obs_4,hat_4)

ajuste_4 <- ajuste_4 %>%
              mutate(time=row_number())

gf_ajuste_4 <- ggplot(ajuste_4,aes(time))+
                geom_line(aes(y=rec_imp.d))+
                geom_line(aes(y=rec_imp.d_hat),color='red')+
                ggtitle('rec_imp.d_hat')



multiplot(gf_ajuste_1,gf_ajuste_2,gf_ajuste_3,gf_ajuste_4,cols=2)
```




```{r}
vecm.level <- vec2var(M1,r=rel_coint_aux)
arch.test(vecm.level)
normality.test(vecm.level)
serial.test(vecm.level)
predict(vecm.level)
irf(vecm.level,boot=FALSE)
#fevd(vecm.level)
```



```{r}
plot(irf(vecm.level,n.ahead=3,response='edu',boot=TRUE))
```


```{r}
BIC(vec2var(M1,r=rel_coint_aux))
```
